【裁判字號】    98,審訴,3165
【裁判日期】    981208
【裁判案由】    毒品危害防制條例
【裁判全文】
臺灣高雄地方法院刑事判決            98年度審訴字第3165號
公  訴  人  臺灣高雄地方法院檢察署檢察官
被      告  甲○○
上列被告因毒品危害防制條例案件，經檢察官提起公訴（98年度
毒偵字第3482號），被告就被訴事實均為有罪之陳述，本院告知
被告簡式審判程序之旨，並聽取當事人之意見後，合議庭裁定由
受命法官獨任進行簡式審判程序，判決如下：
    主  文
甲○○施用第一級毒品，累犯，處有期徒刑壹年；又持有第一級
毒品，累犯，處有期徒刑參月，扣案第一級毒品海洛因貳包（驗
前淨重分別為零點壹捌玖公克、零點零八零公克，驗餘淨重分別
為零點壹柒玖公克、零點零柒壹公克），均沒收銷燬之。應執行
有期徒刑壹年壹月，扣案第一級毒品海洛因貳包（驗前淨重分別
為零點壹捌玖公克、零點零八零公克，驗餘淨重分別為零點壹柒
玖公克、零點零柒壹公克），均沒收銷燬之。
    事  實
一、甲○○前因施用毒品案件，經本院裁定令入勒戒處所施以觀
    察、勒戒後，認有繼續施用毒品傾向，復以87年度毒聲字第
    4405號裁定令入戒治處所強制戒治，於民國89年9 月11日期
    滿執行完畢釋放出所，並經臺灣高雄地方法院檢察署檢察官
    於89年12月6 日以89年度戒毒偵字第1346號不起訴處分確定
    。其於90年間又因施用毒品及傷害案件，分別經本院以91年
    度訴字第151 號、91年度訴字第565 號判處有期徒刑10月、
    5 月確定，定應執行刑為有期徒刑1 年2 月確定；再於91年
    間因施用毒品案件，經本院以91年度訴字第3738號判處有期
    徒刑1 年確定，於94年8 月23日假釋期滿未經撤銷，未執行
    之刑以已執行論。其復於95年間因施用毒品及竊盜案件，分
    別經本院以95年度訴字第4433號判處有期徒刑10月確定，臺
    灣屏東地方法院以96年度易字第42號判處有期徒刑5 月確定
    ，嗣減為有期徒刑5 月、2 月15日，定應執行刑為有期徒刑
    7 月確定，於96年9 月5 日易科罰金執行完畢。詎其猶不知
    悔改，另基於施用第一級毒品海洛因之犯意，於98年5 月29
    日16時許，在其高雄縣大寮鄉○○村○○路106 之20號住處
    內，以針筒注射之方式，施用第一級毒品海洛因1 次。又基
    於持有第一級毒品海洛因之犯意，於同年5 月30日15時許，
    在高雄縣鳳山市○○路上鞋店前，以每包新臺幣（下同）
    500 元之價格，向姓名、年籍資料不詳之男子購入第一級毒
    品海洛因2 包（驗前淨重分別為0.189 公克、0.080 公克；
    驗餘淨重分別為0.179 公克、0.071 公克）而持有之，嗣於
    同年5 月30日15時40分許，在其高雄縣鳳山市○○街37號居
    所前，因行跡可疑，為警攔查，甲○○於員警尚未知悉其持
    有毒品前，主動交付第一級毒品海洛因2 包，而自首受裁判
    ，員警並徵得其同意採集尿液送驗後呈嗎啡陽性反應，而悉
    上情。
二、案經高雄市政府警察局小港分局移請臺灣高雄地方法院檢察
    署檢察官偵查起訴。
    理  由
一、按本件被告甲○○所犯均為死刑、無期徒刑、最輕本刑為3
    年以上有期徒刑或高等法院管轄第一審案件以外之罪，其於
    準備程序中就前揭被訴事實為有罪之陳述，經本院告知其簡
    式審判程序之旨，並聽取當事人之意見後，本院合議庭認無
    不得或不宜適用簡式審判程序之處，爰依刑事訴訟法第273
    條之1 第1 項規定，裁定本件由受命法官獨任進行簡式審判
    程序，合先敘明。
二、上揭犯罪事實，業據被告於偵查、本院審理中坦承不諱，且
    被告於警詢時所採集之尿液經送驗後，結果呈嗎啡陽性反應
    ，有毒品案嫌疑人尿液代碼與姓名對照表（代號：J-174 ）
    、高雄市立凱旋醫院濫用藥物尿液檢驗報告各1 份附卷可稽
    ，是被告自接受採集尿液時起回溯96小時內（不含受公權力
    拘束時間）確實有施用過第一級毒品海洛因1 次無疑，另扣
    案被告主動交付之白色粉末2 包，均係第一級毒品海洛因（
    驗前淨重分別為0.189 公克、0.080 公克，驗餘淨重分別為
    0.179 公克、0.071 公克），已經高雄市立凱旋醫院鑑驗屬
    實，並有該院濫用藥物成品檢驗鑑定書1 紙在卷足憑，足認
    被告自白與事實相符，堪予採信。又被告曾因施用毒品案件
    ，受如事實欄所載之觀察、勒戒及強制戒治處分執行完畢，
    並經臺灣高雄地方法院檢察署檢察官於89年12月6 日以89
    年度戒毒偵字第1346號不起訴處分確定後，於5 年內再犯施
    用毒品罪而經依法追訴處罰完畢等事實，有臺灣高等法院被
    告前案紀錄表附卷可證。按毒品危害防制條例第20條、第23
    條於93年1 月9 日修正施行後，將施用毒品之刑事處遇程序
    ，區分為「初犯」及「5 年內再犯」、「5 年後再犯」3 種
    ，其立法理由謂：「初犯」經觀察、勒戒或強制戒治執行完
    畢釋放後，「5 年內再犯」者，因其再犯率甚高，原實施之
    觀察、勒戒及強制戒治既已無法收其實效，爰依法追訴或裁
    定交付審理。至於經觀察、勒戒或強制戒治執行完畢釋放後
    ，「5 年後再犯」者，前所實施之觀察、勒戒或強制戒治已
    足以遮斷其施用毒品之毒癮，為期自新及協助其斷除毒癮，
    仍適用「初犯」規定，先經觀察、勒戒或強制戒治之程序。
    從而依92年修正後之規定，僅限於「初犯」及「5 年後再犯
    」2 種情形，始應先經觀察、勒戒或強制戒治程序。倘被告
    於5 年內已再犯，經依法追訴處罰，縱其第3 次再度施用毒
    品之時間，在初犯經觀察、勒戒或強制戒治執行完畢釋放5
    年以後，已不合於「5 年後再犯」之規定，且因已於「5 年
    內再犯」，顯見其再犯率甚高，原實施之觀察、勒戒或強制
    戒治，已無法收其實效，即應依該條例第10條處罰（最高法
    院95年第7 次、97年第5 次刑事庭會議決議參照）。是被告
    本件被訴之施用毒品犯行，雖係於初犯之觀察、勒戒及強制
    戒治處分執行完畢，並經臺灣高雄地方法院檢察署檢察官於
    89年12月6 日以89年度戒毒偵字第1346號為不起訴處分確定
    5 年以後而犯，然已不合於毒品危害防制條例第20條第3 項
    「5 年後再犯」之規定，揆諸前揭說明，即應依同條例第10
    條予以追訴處罰。綜上，本案事證明確，被告犯行洵堪認定
    ，應予依法論科。
三、核被告所為，係犯毒品危害防制條例第10條第1 項之施用第
    一級毒品、第11條第1 項之持有第一級毒品罪。其施用前持
    有第一級毒品海洛因之低度行為，應為進而施用之高度行為
    所吸收，不另論罪。其所犯上開2 罪間，犯意各別，行為互
    殊，應予分論併罰。再被告有如事實欄所記載論罪科刑執行
    完畢之紀錄，此有臺灣高等法院被告前案紀錄表在卷可證，
    其於有期徒刑執行完畢後5 年內，故意再犯本件法定刑為有
    期徒刑以上之施用第一級毒品、持有第一級毒品罪，為累犯
    ，應依刑法第47條第1 項規定，加重其刑。被告於持有第一
    級毒品犯行未經查獲前，即主動交付毒品予員警，此觀諸卷
    附之警詢筆錄至明，爰依刑法第62條前段減輕其刑，並依法
    先加後減之。爰審酌被告歷經觀察、勒戒及強制戒治後，仍
    未根除毒癮，顯見其意志不堅，惟念其犯後坦承犯行，深表
    悔悟，並開始接受美沙冬替代療法，此有財團法人臺灣省私
    立高雄仁愛之家附設慈惠醫院98年10月22日慈惠醫字第
    09801776號診斷證明書1 紙附卷可考，及其犯罪之動機、目
    的、手段、所生之損害等一切情狀，各量處如主文所示之刑
    ，以資懲儆。扣案第一級毒品海洛因2 包（驗前淨重分別為
    0.189 公克、0.080 公克；驗餘淨重分別為0.179 公克、
    0.071 公克），及因殘留微量第一級毒品海洛因，無析離實
    益，視同毒品整體之包裝袋，爰依毒品危害防制條例第18條
    第1 項前段規定，不問屬於被告與否，均宣告沒收銷燬之。
    至鑑驗耗損部分既已滅失，自毋庸宣告沒收銷燬，附此敘明
    。
據上論斷，應依刑事訴訟法第273 條之1 第1 項、第299 條第1
項前段，毒品危害防制條例第10條第1 項、第11條第1 項，第18
條第1 項前段，刑法第11條、第47條第1 項、第51條第5 款、第
62條前段，判決如主文。
本案經檢察官游淑玟到庭執行職務
中    華    民    國    98    年    12    月    8    日
                  刑事第十庭    法  官  李代昌
以上正本證明與原本無異。
如不服本判決應於收受送達後10日內向本院提出上訴書狀，並應
敘述具體理由；如未敘述上訴理由者，應於上訴期間屆滿後20日
內向本院補提理由書（均須按他造當事人之人數附繕本）「切勿
逕送上級法院」。
中    華    民    國    98    年    12    月    8    日
                                書記官  黃振祐
得於10日內上訴。
附錄論罪科刑之法條：
毒品危害防制條例第10條第1項
施用第一級毒品者，處 6 月以上 5 年以下有期徒刑。
毒品危害防制條例第11條第1項
持有第一級毒品者，處 3 年以下有期徒刑、拘役或新臺幣 5 萬
元以下罰金。


司法院資訊處製作；財團法人民間司法改革基金會備份。
